【裁判字號】    95,交聲,135
【裁判日期】    951130
【裁判案由】    違反道路交通管理處罰條例聲明異議
【裁判全文】
臺灣新竹地方法院交通事件裁定         95年度交聲字第135號
    原處分機關  交通部公路總局新竹區監理所新竹市監理站
    異  議  人
    即受處分人  乙○○
上列異議人即受處分人因違反道路交通管理處罰條例案件，對於
交通部公路總局新竹區監理所新竹市監理站民國95年3月10日所
為之竹監新三字第裁51-E00000000號違反道路交通管理事件裁決
書，聲明異議，本院裁定如下：
      主  文
原處分撤銷。
乙○○汽車所有人因汽車駕駛人，未依規定戴安全帽，處罰鍰新
臺幣伍佰元；又因汽車駕駛人有違反道路交通管理處罰條例之行
為，經交通勤務警察制止時，拒絕停車接受稽查而逃逸，處罰鍰
新臺幣仟元。
      理  由
一、按汽車駕駛人不服指揮稽查而逃逸，當場不能攔截製單舉發
    者，得對汽車所有人逕行舉發處罰，道路交通管理處罰條例
    第7條之2第1項第4款規定甚明，而該條文所指汽車，依道路
    交通管理處罰條例第3條第8款規定，包括機器腳踏車。又如
    受逕行舉發之汽車所有人，未在舉發通知單上所載之應到案
    日期前到案，或雖到案但未告知處罰機關實際之違規駕駛人
    者，處罰機關仍應依同條例第85條第3項：「本條例關於車
    輛駕駛人之處罰，如應歸責於車輛所有人者，處罰車輛所有
    人。」之規定，對車輛所有人加以處罰。
二、按行政罰法業於民國94年2月5日制定公布，並自95年2月5日
    起施行，該法第5條規定：「行為後法律或自治條例有變更
    者，適用行政機關最初裁處時之法律或自治條例。但裁處前
    之法律或自治條例有利於受處罰者，適用最有利於受處罰者
    之規定」。經查：道路交通管理處罰條例第31條第1項規定
    ，業於94年12月28日令公布修正，修正後第31條第6項規定
    ：「機器腳踏車駕駛人或附載座人未依規定戴安全帽者，處
    駕駛人新臺幣500罰鍰」，與修正前第31條第6項之規定相同
    。此外，修正後第60條第1項規定：「汽車駕駛人，駕駛汽
    車有違反本條例之行為，經交通勤務警察或依法令執行交通
    稽查任務人員制止時，不聽制止或拒絕停車接受稽查而逃逸
    者，除按各該條規定處罰外，處新臺幣3000元以上6000元以
    下罰鍰」，與修正前第60條第1項之規定相同。經比較新舊
    法後，修正後之規定並未較有利於異議人，依行政罰法第5
    條規定，自應適用行政機關最初裁處時之法律即修正前道路
    交通管理處罰條例第31條第6項、第60條第1項之規定論處，
    先予敘明。
三、原處分意旨略以：異議人即受處分人乙○○所有之車號F6Z-
    008號重型機車於民國94年10月16日下午3時50分許，行經新
    竹市○○路與西濱路口處，因未戴安全帽，經執勤員警示警
    攔停稽查，竟拒絕停車接受稽查而逃逸，乃經新竹市警察局
    第一分局員警甲○○填製竹市警交字第E00000000號舉發違
    反道路交通管理事件通知單（下稱舉發單）舉發異議人違反
    道路交通管理處罰條例第31條第6項、第60條第1項規定。嗣
    經受處分人申訴，原處分機關函請原舉發單位調查結果，仍
    認受處分人有前開違規行為，原處分機關乃依同法第31條第
    6項、第60條第1項，於95年3月10日裁處受處分人罰鍰新臺
    幣（下同）6500元。
四、聲明異議意旨略以：本件事隔時日過久，又無照片舉證，認
    原裁決顯有錯誤，為此聲明異議云云。
五、經查：
（一）本件異議人所有之車號F6Z-008號重型機車於民國94年10
      月16日下午3時50分許，行經新竹市○○路與西濱路口處
      ，因未戴安全帽，經執勤員警指示其停車接受稽查，竟拒
      絕停車接受稽查而逃逸之事實，有新竹縣警察局第一分局
      95年3月30日竹市警一分五字第0950006870號函1紙、上揭
      舉發單1紙在卷可稽。且據證人即舉發之新竹縣警察局第
      一分局警員甲○○到庭證稱：「我當天值勤的時間是14點
      到16點，路段是新竹市○○路與西濱路口，是例假日交通
      疏導勤務」、「我們站的攔檢位置是可以看到3個路口的
      狀況，那天我們看到有1位女性騎著機車沒戴安全帽，有
      載1個小孩，小孩好像也沒有戴安全帽，行駛在東大路往
      港口方向，機車經過我們攔檢位置時，我是用指揮棒攔停
      ，這位騎士沒有停車往港口方向走，我在第一時間就將她
      的車號記下來，直接記載在舉發單上，因為怕記錯，所以
      第一時間趕快寫在舉發單上，接下來就依據車號查車籍資
      料，主要是為了要填舉發單」、「（問：現在是否記得那
      部車的車號？）我印象中有FZ，尾數是008，是光陽的車
      子，顏色是深色，類似黑色」、「無（拍照），依據我過
      往的經驗，等我再拿起相機拍照都來不及，我當天有帶相
      機但來不及拍照」、「（問：有無記錯車號？）沒有，我
      印象非常深刻，且第一時間記載在舉發單上，依據我的舉
      發經驗，只要車號不明確我不會舉發，否則會產生錯誤。
      」、「因為我有指向她，她有閃一下，且當天我們是穿制
      服及反光背心拿指揮棒指向她，是很明顯的，所以我判斷
      他知道我在攔停。」、「（問：當天你向警局確認車子時
      有無確認車款及顏色）有，因為逕行舉發要寄給車主，所
      以我一定會再確認機車廠牌及顏色」等語，並有甲○○當
      庭繪製之位置圖1幀附卷可佐，堪認異議人所有之上開機
      車行經舉發地點，確有機器腳踏車駕駛人未依規定戴安全
      帽、及經交通勤務警察稽查時，拒絕停車接受稽查而逃逸
      之違規情節無誤。
（二）另異議人雖辯稱：本件舉發並無照片佐證云云。惟按交通
      員警製單舉發違反道路交通管理處罰條例所列之違規事實
      ，本質上為行政處分，係公務員基於職務上權力，依法就
      特定之具體事件所為具有公法上效果之單方行政行為，基
      於公務員為公法上行為具有公信力之原則，該行政處分當
      可被推定為真正，其據以依法處分之事實認定亦為真正無
      誤，本此公信原則，乃立法者賦予行政機關制定違反道路
      交通事件統一裁罰標準及處理細則，使勤務員警得當機處
      分（如該細則第23條）以達其維護交通秩序、安全之行政
      目的，反之，若謂公務員一切行政行為均需預留證據以證
      其實，則國家行政勢必窒礙難行，據此，刑事訴訟法就犯
      罪證據有關之規定中與屬行政秩序罰之交通違規裁罰本質
      不合之部分，自不在準用之列。從而，本件異議人既未就
      執勤員警之舉發有誤提出相關證據以供調查，本院亦查無
      任何證據足資證明員警有捏造事實違法取締之情事，則執
      勤員警本其維護交通秩序、安全職責所為之舉發，自應受
      到合法、正確之推定。參以本件現場舉發警員即證人甲○
      ○與異議人素昧平生，並無仇隙，衡情當無設詞攀誣、濫
      予舉發之理，此外亦無任何證據足資證明證人甲○○有捏
      造事實、違法取締之情事，堪認其上開所為之證述，足堪
      採信。至異議人所辯：證人說照相來不及為證人之個人經
      驗，其不會因為區區幾百元而逃逸而罰更多云云，核與本
      案無關，無足影響本院之上開認定。
六、綜上所述，本件異議人所有之上揭車輛，確有於裁決書所載
    之時、地，駕駛人未依規定戴安全帽，且經警稽查拒絕停車
    接受稽查而逃逸等違規事由，應堪認定，又異議人為機車所
    有人，其未告知處罰機關實際之違規駕駛人者，從而，原處
    分機關依道路交通管理處罰條例第31條第1項、第60條第1項
    之規定，予以裁處，固非無據，惟查，原處分機關依道路交
    通管理處罰條例第60條第1項之規定，裁處異議人罰鍰6000
    元部分，尚屬過重，本院徵諸首揭規定、說明，本院自應將
    原處分撤銷，並依法自為裁定如主文第2項所示。
七、據上論斷，應依道路交通案件處理辦法第20條前段，裁定如
    主文。
中    華    民    國    95    年    11    月    30    日
                              交通法庭法  官    黃美文
以上正本證明與原本無異。
如不服本裁定，應於送達後5日內，向本院提出抗告狀。
中    華    民    國    95    年    11    月    30    日
                                      書記官    陳怡芳
道路交通管理處罰條例第31條第6項（94年12月28日修正）：
機器腳踏車駕駛人或附載座人未依規定戴安全帽者，處駕駛人新
臺幣五百元罰鍰。
道路交通管理處罰條例第31條第6項（90年01月17日修正）：
機器腳踏車駕駛人或附載座人未依規定戴安全帽者，處駕駛人新
臺幣五百元罰鍰。
道路交通管理處罰條例第60條第1項（94年12月28日修正）：
汽車駕駛人，駕駛汽車有違反本條例之行為，經交通勤務警察或
依法令執行交通稽查任務人員制止時，不聽制止或拒絕停車接受
稽查而逃逸者，除按各該條規定處罰外，處新臺幣三千元以上六
千元以下罰鍰。
道路交通管理處罰條例第60條第1項（90年01月17日修正）：
汽車駕駛人，駕駛汽車有違反本條例之行為，經交通勤務警察或
依法令執行交通稽查任務人員制止時，不聽制止或拒絕停車接受
稽查而逃逸者，除按各該條規定處罰外，處新臺幣三千元以上六
千元以下罰鍰。


司法院資訊處製作；財團法人民間司法改革基金會備份。
